【裁判字號】    91,訴,593
【裁判日期】    920109
【裁判案由】    貪污
【裁判全文】
臺灣嘉義地方法院刑事判決                          九十一年度訴字第五九三號
    公  訴  人  臺灣嘉義地方法院檢察署檢察官
    被      告  甲○○  男  五.
    選任辯護人  蔡碧仲律師
                汪玉蓮律師
                楊瓊雅律師
右列被告因貪污案件，經檢察官提起公訴（九十一年度偵字第三０二一號），本院判
決如左：
    主  文
甲○○侵占業務上所持有之物，處有期徒刑壹年。緩刑參年。
    事  實
一、甲○○係位嘉義縣朴子市大鄉里一九七之一號豐榮碾米工廠負責人，其自民國九
    十年五月一日起，依其與行政院農業委員會南區糧食管理處所簽訂之公糧稻米經
    收保管加工撥付業務合約，承辦公糧稻米經收、保管、加工、撥付業務，係從事
    業務之人，詎甲○○於九十一年二、三月間某時，因見梗種蓬萊米價格良好，一
    時貪念，竟意圖為自己不法之所有，將其所保管置於豐榮碾米工廠一號倉庫之八
    十九年二期梗種稻穀公糧六千四百八十公斤及置於豐榮碾米工廠力霸倉庫之九十
    年二期梗種稻穀公糧四萬零四百零八公斤〔以行政院南區糧食管理處嘉義辦事處
    九十一年四月三日標售梗種公糧糙米每公斤均價新臺幣二十九點一四元，碾糙率
    百分之七十七點六三計算，共值約新臺幣一百零六萬零六百六十七元，計算式如
    下：（6480＋40408）X 77.63/100 X 29.14 = 0000000〕，加工碾製成白米出售
    而侵占之，再以其所有長糯稻穀填補，防免稽查。嗣於九十一年四月四日，經行
    政院農業委員會南區糧食管理處嘉義辦事處派員稽查公糧，發覺有長糯稻穀混充
    ，始得知上情。
二、案經法務部調查局嘉義縣調查站移送臺灣嘉義地方法院檢察署檢察官偵查起訴。
    理  由
一、訊據被告甲○○對其於右揭時、地受委託承辦公糧之經收、保管、加工、撥付業
    務，並侵占其所保管之公糧之事實坦白承認，而行政院農業委員會南區糧食管理
    處嘉義辦事處於九十一年四月四日派員至被告之豐榮碾米工廠稽查公糧，確有長
    糯稻穀混充之情，亦有稽查日期為九十一年四月四日之行政院農業委員會南區糧
    食管理處嘉義辦事處稽查公糧委託倉庫倉存糧食數量報告表、公糧委託倉庫收儲
    各項糧食位置分布圖在卷可稽，另有被告就其所保管公糧確實虧短數量所立之切
  結、行政院農業委員會南區糧食管理處嘉義辦事處標售公糧各標相關資料情形表
    、行政院農業委員會南區糧食管理處嘉義辦事處九十一年十二月四日（九十一）
    農南糧嘉儲字第九一三八０三五五三號書函附卷可資佐證，本件事證明確，被告
    犯行洵堪認定。
二、查被告甲○○係位嘉義縣朴子市大鄉里一九七之一號豐榮碾米工廠負責人，其自
    民國九十年五月一日起，依其與行政院農業委員會南區糧食管理處所簽訂之公糧
    稻米經收保管加工撥付業務合約，承辦公糧稻米經收、保管、加工、撥付業務，
    有公糧稻米經收保管加工撥付業務合約在卷可按，為從事業務之人，是核被告所
    為，係犯刑法第三百三十六條第二項之業務侵占罪。公訴人以被告所為，係犯貪
    污治罪條例第四條第一項第一款之侵占公有財物罪，惟貪污治罪條例第二條規定
    之「受公務機關委託承辦公務之人」，必以所委任者為該機關權力範圍內之公務
    ，或受任人因而享有公務上之職權及權力主體之身分，於其受任範圍內得行使行
    政主體之權力者為限；至若僅受公務機關私經濟行為之民事上委任，或其他民事
    契約所發生之私法上權義關係，因所委任者並非機關權力範圍內之公務，受任之
    人亦不因而享有公法上之權力，尚不能謂為受公務機關委託承辦公務之人。亦即
    ，如非委託機關本身權力範圍內之公務，而係基於私法上關係所生之債權、債務
    ，殊與貪污治罪條例第二條後段所稱之「受公務機關委託承辦公務」者不同，要
    無該條之適用。被告所經營之豐榮碾米工廠，受行政院農業委員會南區糧食管理
    處之委託保管公糧稻穀，並為之加工碾製白米，係屬一種契約行為，與因公益上
    之原因而持有者有別，被告保管公糧加工碾製，為其碾米工廠繼續經營事業之一
    種，是被告侵占公糧稻穀，係觸犯刑法第三百三十六條第二項之侵占業務上持有
    物之罪（最高法院四十五年台上字第九七一號判例要旨、八十四年度台上字第五
    七五五號及八十八年度台上字第一一二四號判決參照），故公訴意旨容有誤會，
    起訴法條應予變更。另被告於九十一年二、三月間某時，因見梗種蓬萊米價格良
    好，一次將其所保管置於豐榮碾米廠一號倉庫之八十九年二期梗種稻穀公糧六千
    四百八十公斤及置於豐榮碾米廠力霸倉庫之九十年二期梗種稻穀公糧四萬零四百
    零八公斤，加工碾製成白米出售而侵占之，此觀之豐榮碾米工廠經行政院農業委
    員會南區糧食管理處嘉義辦事處自九十年二月二十日起至九十一年三月五日止稽
    查公糧倉存糧食數量均無盈虧短少紀錄（卷附稽查日期自九十年二月二十日起至
    九十一年三月五日止之行政院農業委員會南區糧食管理處嘉義辦事處稽查公糧委
    託倉庫倉存糧食數量報告表參見），直至九十一年四月四日稽查始發覺八十九年
    二期梗種稻穀及九十年二期梗種稻穀均有混雜長糯稻穀之情即明，公訴人誤認被
    告基於概括犯意，於九十年二月間侵占八十九年二期梗種稻穀六千四百八十公斤
    ，復於九十一年二、三月間侵占九十年二期梗種稻穀四萬零四百零八公斤，而論
    以連續犯，亦有未洽。爰審酌被告因一時貪念而侵占所保管之公糧，然係以長糯
    稻穀填補之手段為之，所侵占之公糧數量不少，價值匪淺，然被告業於九十一年
    四月十四日前購買合格新期米穀償還，有行政院農業委員會南區糧食管理處嘉義
    辦事處九十一年四月十七日（九十一）農南糧嘉儲字第九一三八００九五六號書
    函在卷足憑，及被告品性、生活狀況、智識程度、犯罪後坦白承認犯行並深表悔
    意態度良好等一切情狀，量處被告如主所示之刑。末被告前未曾受有期徒刑以上
    刑之宣告，有卷附臺灣高等法院被告全國前案紀錄表可按，其因一時失慮，偶罹
    刑典，事後已坦承犯行，深具悔意，經此刑之宣告後，應知警惕而無再犯之虞，
    本院因認暫不執行其刑為當，予以宣告緩刑三年，用啟自新。
據上論斷，應依刑事訴訟法第二百九十九條第一項前段、第三百條，刑法第三百三十
六條第二項、第七十四條第一款，罰金罰鍰提高標準條例第一條前段，判決如主文。
本案經檢察官李文和到庭執行職務
中    華    民    國        九十二      年      一      月      九      日
                                臺灣嘉義地方法院刑事第一庭
                                        法  官  劉  瓊  雯
右正本證明與原本無異。
如不服本判決，應於判決送達後十日內向本院提出上訴狀( 應附繕本 )。
中    華    民    國        九十二      年      一      月      九      日
                                        書記官  陳  冠  學
附錄本案論罪科刑法條全文：
中華民國刑法第三百三十六條第二項
對於業務上所持有之物，犯前條第一項之罪者，處六月以上五年以下有期
徒刑，得併科三千元以下罰金。


司法院資訊處製作；財團法人民間司法改革基金會備份。
